臺灣臺北地方法院民事判決　　　　　　93年度重訴字第1257號
原　　　告　　第一商業銀行股份有限公司
法定代理人　　己○○
訴訟代理人　　丙○○
被　　　告　　佛羅倫斯股份有限公司
兼法定代理人　丁○○
被　　　告　　戊○○
　　　　　　　甲○○
　　　　　　　乙○○
　　　　　　　中華民國漆彈運動協會
上列 一 人
法定代理人　　庚○○
上列 一 人
訴訟代理人　　張義祖律師
上列當事人間清償借款事件，本院於民國94年2月17日言詞辯論
終結，判決如左：
    主  文
被告佛羅倫斯股份有限公司、丁○○、戊○○、甲○○應連帶給
付原告新台幣參仟壹佰萬元，及如附表一所示之利息、違約金。
被告佛羅倫斯股份有限公司、丁○○、戊○○、甲○○應連帶給
付原告美元貳拾捌萬零陸佰壹拾柒元貳角肆分，及如附表二所示
之利息、違約金，給付時並得按原告公布之美金即期賣出匯率折
算新台幣給付。
被告乙○○應給付原告新台幣陸拾捌萬貳仟陸佰伍拾貳元，及如
附表三所示之利息、違約金。被告乙○○如為給付時，第一項、
第二項被告於其給付之範圍內，免除給付義務。
原告其餘之訴駁回。
訴訟費用由被告佛羅倫斯股份有限公司、丁○○、戊○○、甲○○連帶負擔百分之九十八、其餘由被告乙○○負擔百分之二。
    事實及理由
一、原告聲明：(1)被告佛羅倫斯股份有限公司（下稱佛羅倫斯公
    司）、丁○○、戊○○、甲○○應連帶給付原告新台幣（下
    同）31,000,000元，及如附表一所示之利息、違約金。(2)被
    告佛羅倫斯公司、丁○○、戊○○、甲○○應連帶給付原告
    美元280,617.24元，及如附表二所示之利息、違約金，給付
    時並得按原告公布之美金即期賣出匯率折算新台幣給付。(3)
    被告乙○○應給付原告682,652元，及如附表三所示之利息
    、違約金。被告乙○○如為給付時，第一項、第二項被告於
    其給付之範圍內，免除給付義務。(4)被告中華民國漆彈運動
    協會應給付原告932,000元，及如附表四所示之利息、違約
    金。被告如為給付時，第一項、第二項被告於其給付範圍內
    免給付義務。並陳述：
  (1)被告佛羅倫斯公司於民國90年8月17日及91年12月18日陸續
    邀同被告丁○○、戊○○、甲○○為連帶保證人，並於93年
    間陸續向原告借款15筆，總計31,000,000元，其借款日、借
    款金額、到期日、利息、違約金之約定分別如附表一所示，
    詎上開借款除攤還部分本金及繳息至如附表一所示之最後繳
    息日止外，餘未清償，依約定書第6條之約定，所有貸款視
    為全部到期，爰依消費借貸及連帶保證契約，被告應負連帶
    清償之責。
  (2)被告佛羅倫斯公司於92年7月21日簽具「進口遠期信用狀借
    款契約」，嗣於93年1月及2月陸續填製「開發信用狀申請書
    」，請求原告開遠期信用狀，扣除規定一成自備結匯款及徵
    取備付客票沖償部分本息，原告共墊付美元280617.24元，
    其金額、開狀日、到期日、利息、違約金之計算詳如附表二
    所示。
　(3)原告執有被告乙○○簽發以中國農民銀行營業部為付款人之
    附表三所示之支票3紙，面額合計682,652元；及被告中華民
    國漆彈運動協會所簽發以國泰商業銀行中山分行為付款人之
    附表四所示之支票3紙面額合計新台幣932,000元，並經被告
    佛羅倫斯公司背書，詎屆期經提示，均遭退票，被告應負票
    據上責任。
　(4)票據部分之債務與前述借款債務為請求權競合，如票據債務
    清償在清償範圍內，借款債務應免除之。
二、被告中華民國漆彈運動協會之聲明：駁回原告之訴。並抗辯：
　　被告法定代理人庚○○於擔任第一屆理事長期間，曾以協會
    公款刻製協會大章及個人小章，開設銀行甲存帳戶，至90年
    5月25日卸任，改由被告甲○○繼任第二屆理事長，於93年7
    月6日庚○○才再擔任第三屆理事長。附表四所示之支票3紙
    ，發票日期為93年2月14日、3月2日、5月7日，在該段期間
    內被告之負責人係甲○○，而非庚○○，本應由被告甲○○
    辦理小章印鑑變更登記，始能繼續使用支票，惟被告甲○○
    竟偽造庚○○之印文簽發系爭支票作私務之用，業經庚○○
    訴請排除侵害，獲勝訴判決確定，並提出偽造有價證券之刑
    事告訴，系爭支票係無效票據，對被告並不發生效力。
三、其餘被告均經合法通知未於言詞辯論期日到場，亦未提出書
    狀作何聲明及陳述。
四、被告佛羅倫斯公司、丁○○、戊○○、甲○○、乙○○經合
    法通知，均未於言詞辯論期日到場，核無民事訴訟法第386
    條所列各款情形，應依原告之聲請，由其一造辯論而為判決
    。
五、本件原告主張之事實，已據其提出與所述相符之保證書影本
    2 紙、借據15紙、增補條款約定書14紙、利息條款變更同意
    書影本15紙、催告函、約定書、進口遠期信用狀借款契約、
    開發信用狀申請書5紙、進口單據到達聲明書4紙、擔保提貨
    副提單背書申請書、進口單據到達處理紀錄單、支票及退票
    理由單各6紙、被告
    證，而被告佛羅倫斯公司、丁○○、戊○○、甲○○、乙○○均未到場爭執，復未提出書狀答辯以供本院斟酌，堪信原
    告主張被告佛羅倫斯公司之借款、被告丁○○、戊○○、甲○○之連帶保證及被告乙○○為支票發票人之事實為真實。
六、按借用人應於約定期間內，返還與所借用物種類、品質、數
    量相同之物。又稱保證者，謂當事人約定，一方於他方之債
    務人不履行債務時，由其代負履行責任之契約；又保證債務
    ，除契約另有訂定外，包含主債務之利息、違約金、損害賠
    償及其他從屬於主債務之負擔；另連帶債務之債權人，得對
    債務人中之一人或數人或全體同時或先後請求全部或一部之
    給付；民法第478條、第739條、第740條、第273條第1項分
    別定有明文。本件被告即主債務人佛羅倫斯公司未依約償還
    借款，為連帶保證人之被告丁○○、戊○○、甲○○迄今亦
    未清償，已如前述，依上開規定，被告自應負連帶清償之責
    。
七、次按發票人應照支票文義擔保支票之支付，票據法第126條
    定有明文。被告乙○○簽發如附表所示三所示之支票，屆期
    經原告提示未獲付款，被告乙○○自應負票據法上之責任。
八、至原告主張被告中華民國漆彈運動協會簽發如附表四所示之
    支票3紙合計932,000元，因屆期提示未獲付款，應負票據法
    上責任部分，經被告否認並以發票行為未經合法代表人簽發
    及庚○○之印章被盜蓋為由，主張系爭3紙支票為無效票等
    語抗辯。經查，系爭支票之發票日分別為93年2月14日、同
    年3月2日、同年5月7日，簽發支票當時被告中華民國漆彈運
    動協會之代表人應係甲○○（自90年5月25日起繼任），庚○○於93年7月6日始擔任第三屆理事長，此有被告所提出之
    第二屆第一次臨時理事會議紀錄及全國性及人民團體負責人
    當選證明書2紙附卷為證，可知原告持有附表四所示之系爭
    支票並非被告中華民國漆彈運動協會當時合法代表人甲○○
    所簽發，依票據法第5條第1項：「在票據上簽名者，依票上
    所載文義負責。」之反面解釋，被告中華民國漆彈運動協會
    自不負票據上之責任；又庚○○亦曾向訴請被告中華民國漆
    彈運動協會禁止使用其印章（小章）並銷毀之，而獲勝訴判
    決確定，此有本院93 年度訴字第1309號民事判決書及確定
    證明書在卷可按，被告之抗辯應足以採信，原告就該部分之
    請求，於法無據。
九、從而，原告依消費借貸及連帶保證契約請求被告佛羅倫斯公
    司、丁○○、戊○○、甲○○連帶給付如主文第1項、第2項
    所示之本金、利息及違約金；依票據法上之法律關係請求被
    告乙○○給付如主文第3項所示之本金、利息及違約金；被
    告乙○○如為給付時，他項被告在該範圍內免除給付義務，
    為有理由，應予准許，其逾此部分之請求，為無理由，應予
    駁回。
十、訴訟費用負擔之依據：民事訴訟法第79條、第85條第2項。
中　　華　　民　　國　　94　　年　　2 　　月　　25　　日
                  民事第一庭    法　官　呂淑玲
以上正本係照原本作成
如對本判決上訴，須於判決送達後20日內向本院提出上訴狀
中　　華　　民　　國　　94　　年　　2 　　月　　25　　日
                    　　　　　　書記官　方美雲
